【裁判字號】    97,簡上,280
【裁判日期】    970917
【裁判案由】    損害賠償
【裁判全文】
臺灣臺北地方法院民事判決             97年度簡上字第280號
上  訴  人
即被上訴人  甲○○
被  上訴人
即  上訴人  乙○○
上列當事人間損害賠償事件，上訴人對於民國97年3月10日本院
臺北簡易庭96年度北簡字第53771 號第一審判決提起上訴，本院
於民國97年9 月3日言詞辯論終結，判決如下：
    主  文
兩造上訴均駁回。
第二審訴訟費用由兩造各自負擔。
    事  實
一、上訴人即被上訴人甲○○（下簡稱上訴人）起訴主張：伊與
    被上訴人即上訴人乙○○（下簡稱被上訴人）於民國95年1
    月6 日中午12時許，在臺北市○○○路420 號4 樓之大華證
    券股份有限公司民權分公司之營業大廳內，因久候被上訴人
    使用公用電腦而發生爭執，詎被上訴人竟當眾辱罵上訴人「
    王八蛋」，嚴重損毀上訴人之名譽，使上訴人人格受損，為
    此，爰起訴請求被上訴人賠償上訴人慰撫金新台幣20萬元暨
    自起訴狀繕本送達翌日起至清償日止之法定遲延利息；因原
    審判賠金額過低，上訴人不服提起上訴，並聲明：(一)原判決
    不利於上訴人部分廢棄；(二)前開廢棄部分，被上訴人應再給
    付上訴人新台幣196,000 元及自民國96年9 月15日起至清償
    日止，按年息5%計算之利息。答辯聲明則為：駁回對造之上
    訴。
二、被上訴人則答辯以：上訴人因使用電腦問題與被上訴人發生
    口角，因事發當時上訴人除出手傷害被上訴人，復以「操你
    媽」、「他媽的」等詞彙公然侮辱被上訴人，故被上訴人前
    對上訴人另行起訴傷害等案件，業經鈞院以95年度易字第20
    94號刑事判決上訴人有罪，並經台灣高等法院以96年度上易
    字第189 號判決駁回上訴確定在案，刑事附帶民事訴訟部分
    亦經台灣高等法院以96年度訴易字第21號民事判決上訴人應
    賠償被告40,000元確定。而揆諸前開刑事案件卷宗之相關證
    據，俱未見於第一時間所傳喚之證人提及被上訴人辱罵上訴
    人「王八蛋」等情，該案中雖另有證人稱兩造有互罵「他媽
    的」、「王八蛋」等穢語，然未遭刑事判決所採認，因此相
    較兩造所提事證緊鄰事件發生之遠近，堪認前開刑事案件證
    人證述較為可採。原審證人劉元昌、蕭秀珠及蔡志傑等人證
    述被上訴人有辱罵上訴人等語，均非據實陳述，而係上訴人
    刻意安排有利證人證述其有利事實至明；且參照現場爭執情
    形，被上訴人僅為體型瘦弱之女性，堪無可能在無第三人願
    協助解決紛爭之情形下，再以「王八蛋」等穢語激怒身高、
    體型及體力均占優勢之上訴人，亦證上訴人主張被上訴人有
    公然辱罵其「王八蛋」一事係憑空捏造；原審未查明前開證
    人虛偽不實之證述，驟以之為據，認定被上訴人有公然辱罵
    上訴人之事實，而判命被上訴人賠償上訴人4,000 元，有違
    真實，亦有損被上訴人清白，為此，爰聲明：(一)原判決不利
    於被上訴人部分廢棄；(二)前開廢棄部分，上訴人甲○○於第
    一審之訴及假執行之聲請均駁回。答辯聲明：駁回對造之上
    訴。
三、原審判命被上訴人應給付上訴人4,000 元，及自民國96 年9
    月15日起至清償日止，按年息5%計算之利息，並駁回上訴人
    其餘之訴。兩造就其敗訴部分，各自提起一部上訴。
四、上訴人主張其與被上訴人於95年1 月6 日中午12時許，在臺
    北市○○○路420 號4 樓之大華證券股份有限公司民權分公
    司營業大廳因久候被上訴人使用公用電腦而發生爭執乙情，
    為被上訴人所不爭執，應堪信為真實。又上訴人因涉嫌對被
    上訴人公然侮辱及傷害等刑事案件，業經本院以95年度易字
    第2094號刑事判決判處上訴人應執行拘役50日，並經台灣高
    等法院以96年度上易字第189 號判決駁回上訴確定在案；刑
    事附帶民事訴訟部分亦經台灣高等法院以96年度訴易字第21
    號民事判決上訴人應賠償被上訴人40,000元確定，有上開判
    決書在卷為憑，且為兩造所不爭執，亦堪採信。
五、上訴人起訴請求被上訴人賠償其遭公然辱罵「王八蛋」之精
    神慰撫金，然為被上訴人所否認，是本件之爭點厥為：(一)被
    上訴人應否負侵權行為之損害賠償責任？(二)如構成侵權行為
    ，慰撫金以若干為合理？茲分別述析如下：
  (一)被上訴人應否負侵權行為之損害賠償責任？
  (1)上訴人主張被上訴人於95年1 月6 日中午12時許，在大華證
    券股份有限公司民權分公司營業大廳之公眾得出入之場所，
    公然以「王八蛋」等語出言侮辱上訴人，足以貶損上訴人之
    名譽等情，雖業據被上訴人所否認，惟查，本件經原審隔離
    訊問三位現場目擊證人劉元昌、蕭秀珠、蔡志傑後，證人劉
    元昌證稱：兩造係因看電腦股票行情起爭執，因被告（即被
    上訴人）看太久，這位先生（指上訴人）叫她不要看這麼久
    ，佔用他人使用時間，被告用不雅言詞罵原告，原告就罵回
    去，後來林先生將他們拉開等語（見原審卷第94-95 頁）；
    證人蕭秀珠證稱：當天我在現場，兩造站在電腦前起爭執，
    先看到原告（指上訴人）推擠被告，被告大聲說幹什麼，被
    告就罵原告「王八蛋」，後來原告回罵，有位林先生去拉開
    他們等語（見同上卷第95頁），及證人蔡志傑亦證稱：那天
    是被告一直用電腦，原告跟被告商量不要用這麼久，後來發
    生口角，原告推被告一下，之後兩人就相罵王八蛋，後來林
    老闆及裡面之襄理將他們拉開等語（見同上卷第96頁），互
    核渠等3 人對兩造爭執經過及內容之證述均屬相符，應堪信
    為真實，足見被上訴人當時確有故意辱罵上訴人「王八蛋」
    之行為無訛，是以被上訴人上開所辯，不足採信。
  (2)按因故意或過失，不法侵害他人之權利者，負損害賠償責任
    ，民法第184 條第1 項前段定有明文。不法侵害他人之身體
    、健康、按不法侵害他人之身體、健康、名譽、自由、信用
    、隱私、貞操，或不法侵害其他人格法益而情節重大者，被
    害人雖非財產上之損害，亦得請求賠償相當之金額，同法第
    195 條第1 項亦有明定。查被上訴人於前揭時地公然以「王
    八蛋」等語辱罵上訴人，自已對上訴人造成侮辱，上訴人遭
    此侮辱行為致生精神上痛苦，而有非財產上之損害，為一般
    人之正常感受，是被上訴人之侵權行為與上訴人非財產上之
    損害間即有相當因果關係。從而，上訴人請求被上訴人給付
    非財產上損害賠償，於法洵屬有據。
  (二)如構成侵權行為，慰撫金以若干為合理？
    按慰撫金之核給標準，應斟酌雙方身分、地位及經濟狀況及
    其他各種情形核定之，最高法院著有76年台上字第1908號判
    例可資參照。本院審酌上訴人為40年出生，專科畢業，被上
    訴人為53年次，高職畢業，且被上訴人係因先遭上訴人推擠
    及辱罵後，在受激怒之情況下方出言辱罵上訴人（參照上開
    證人之證詞），而核其辱罵之內容，雖有貶抑上訴人之意，
    然對上訴人造成之精神損害尚屬輕微等一切情狀，認上訴人
    所得請求賠償之金額，應以4,000 元為適當。上訴人之上訴
    意旨雖稱其就傷害及公然侮辱部分已分別遭台灣高等法院判
    決判決賠償被上訴人2 萬元，然原審僅判決被上訴人賠償其
    4,000 元，因認原審判決賠償之金額過低云云，惟矧之上訴
    人辱罵被上訴人係因其不耐久候電腦後率然而為之侵權行為
    ，且縱被上訴人確實佔用電腦過久，上訴人本可向該公司反
    映而循合法途徑解決，是苟非上訴人採取動手推擠被上訴人
    之激烈手段在先，兩造即無由發生後續之爭端，再衡諸被上
    訴人係先遭推擠在地及辱罵，其所受之精神上痛苦，勢必較
    先動手傷害他人之上訴人為深，自難僅以兩造互相辱罵之內
    容大致相當，而遽認法院判決賠償之慰撫金亦應屬相同，是
    此部分上訴意旨，即非可採。
六、綜上所述，上訴人本於侵權行為之法律關係，請求被上訴人
    給付4,000 元及加計自起訴狀繕本送達翌日即96年9 月15日
    起算之法定遲延利息，為有理由，應予准許。逾此部分之請
    求，則無理由，應予駁回。原審判命被上訴人如數給付，而
    駁回上訴人其餘之請求，經核並無違誤。兩造各就其敗訴部
    分提起上訴，指摘原判決關於其各自上訴部分為不當，求予
    廢棄改判，均為無理由，應駁回其上訴。
七、本件事證已明，兩造其餘攻擊防禦方法，核與本件判決結果
    不生影響，爰不逐一審酌論列，附此敘明。
八、據上論結，本件兩造之上訴，均為無理由，依民事訴訟法第
    436 條之1 第3 項、第449 條第1 項、第78條，判決如主文
    。
中    華    民    國    97    年    9     月    17    日
                 民事第五庭    審判長法  官  薛中興
                                     法  官  胡宏文
                                     法  官  吳佳薇
以上正本係照原本作成。
本判決不得上訴。
中    華    民    國    97    年    9     月    17    日
                                     書記官  許博為


司法院資訊處製作；財團法人民間司法改革基金會備份。
